【裁判字號】    89,簡上,53
【裁判日期】    900404
【裁判案由】    傷害
【裁判全文】
臺灣士林地方法院刑事判決                          八十九年度簡上字第五三號
    上  訴  人
    即  被  告  乙○○
右列上訴人因家庭暴力罪之傷害案件，不服本院八十九年度士簡字第一七一號中華民
國八十九年四月二十九日第一審判決（聲請簡易判決處刑案號：臺灣士林地方法院檢
察署八十九年度偵字第五五八號），提起上訴，本院管轄之第二審合議庭判決如左：
    主  文
原判決撤銷。
乙○○傷害人之身體，處有期徒刑參月，如易科罰金以參佰元折算壹日，緩刑貳年，
於緩刑期內應付保護管束。
    事  實
一、緣乙○○與甲○○係夫妻關係，為家庭暴力防治法第三條第一款所稱之家庭成員
    ；乙○○於民國八十八年八月十七日下午四時許，在臺北市士林區○○○路○段
    十三號二樓住處，因子女照顧問題，與甲○○發生口角爭執，甲○○欲離去房間
    之際，乙○○竟基於傷害之故意，強拉甲○○右手，並用力扭轉，又將其推倒在
    床上，復持椅子砸其右腳，致甲○○受有右手第二指挫傷、右手掌挫傷、右腳脛
    挫傷等傷害。
二、案經甲○○訴請臺灣士林地方法院檢察署檢察官偵查聲請簡易判決處刑。
    理  由
一、訊據上訴人即被告乙○○矢口否認有何傷害其配偶甲○○之情事，辯稱：八十八
    年八月十七日甲○○回家時手已受傷，腳傷可能是在外與人通姦才被打的，當天
    下午只是發生推擠，伊並沒有打人云云。惟查，右開事實，業據告訴人甲○○分
    別於檢察官偵查及本院調查中指訴歷歷（詳偵卷第十七頁背面、本院八十九年十
    一月二十三日訊問筆錄），並有診斷證明書影本乙紙附卷可稽。觀之告訴人就被
    告出手打人方法、部位，前後指訴如一；且告訴人所訴被告傷人部位及所造成傷
    害情形，亦與診斷證明書影本所載右手第二指挫傷、右手掌挫傷、右腳脛挫傷等
    傷勢相符；而被告於檢察官偵查中亦自承：告訴人要離開時有按住她，可能有扭
    到，是把告訴人推到床上，有用手與身體壓她等語綦詳（詳偵卷第十三頁背面）
    ，是被告既曾與告訴人發生拉扯、推擠，自係於肢體衝突時造成告訴人手部及腳
    部之傷害，被告嗣於本院審理時翻稱：告訴人回家時手已受傷，腳傷可能是在外
    與人通姦才被打的云云，委不足採。至證人靳由堂於本院調查時固結證稱：伊八
    十八年八月十七日下午有在被告家中，有看到被告與告訴人一起回家等情，惟徵
    諸其證述：伊並未與被告二人一起進二樓，當天未與告訴人打招呼等內容（詳本
    院八十九年八月二十八日訊問筆錄），足見證人並未明確目睹被告與告訴人在二
    樓爭執之詳細情形，自無法佐證被告上開未打傷告訴人之辯解，其證言尚不足為
    有利於被告之認定。綜上，本件事證明確，被告所辯不足採信，傷害犯行洵堪認
    定，應依法論科。
二、被告與告訴人係夫妻關係，為家庭暴力防治法第三條第一款所稱之家庭成員，核
    被告所為，係犯刑法第二百七十七條第一項之傷害罪。按被告犯罪後，刑法第四
    十一條業已修正為「犯最重本刑為五年以下有期徒刑以下之罪，而受六個月以下
    有期徒刑或拘役之宣告，因身體、教育、職業、家庭之關係或其他正當事由，執
    行顯有困難者，得以一元以上三元以下折算一日，易科罰金。但確定因不執行所
    宣告之刑，難收矯正之效，或難以維持法秩序者，不在此限。併合處罰之數罪，
    均有前項情形，其應執行之刑逾六月者，亦同」，於九十年一月十日公布，同年
    一月十二日施行，是被告犯後法律已有變更，比較新舊法，以修正後之刑法第四
    十一條第一項較有利於被告，自應適用新法諭知易科罰金之折算標準。原審判決
    依告訴人之指訴、診斷證明書等認被告罪證明確，爰引刑事訴訟法第四百四十九
    條第一項前段、第四百五十四條第二項，刑法第二百七十七條第一項、第四十一
    條，罰金罰鍰提高標準條例第一條前段、第二條之規定，量處被告有期徒刑四月
    ，並諭知易科罰金之折算標準，固非無見。惟查，告訴人另指稱被告以拳頭毆擊
    頭部云云，此為被告所否認，參以告訴人提出之診斷證明書影本，並未載有其頭
    部成傷之情形，故無從認定被告有以拳頭毆擊告訴人頭部成傷之犯罪行為，原審
    引用臺灣士林地方法院檢察署檢察官聲請簡易判決處刑書之記載，認為被告有以
    拳頭毆擊告訴人頭部之事實，即有未洽。上訴意旨雖未指摘於此，且否認傷害雖
    無理由，然原判決認定事實既有不當，自屬無從維持，且原審既未及比較適用上
    開修正之法律諭知易科罰金之折算標準，亦有未洽，自應由本院撤銷改判。爰審
    酌被告犯罪之動機、目的、手段、告訴人於八十七年四月至六月間與人通姦，有
    臺灣高等法院八十七年上易字第六六四四號刑事判決在卷足憑，致被告長期受有
    刺激、生活狀況、智識程度、告訴人受傷情形均為輕微挫傷及被告犯罪後之態度
    等一切情狀，量處如主文所示之刑，並依刑法第二條第一項前段規定，適用裁判
    時之新法第四十一條第一項，併予宣告易科罰金之折算標準。末查，被告前未曾
    受有期徒刑以上刑之宣告，此有臺灣高等法院檢察署刑案紀錄簡覆表存卷可考，
    本院審酌被告因一時失慮毆打其配偶即告訴人，致犯本罪，經此偵、審之教訓，
    自當知所警惕而無再犯之虞，綜核各情認上開對被告所宣告之刑以暫不執行為適
    當，爰併諭知緩刑二年，以啟自新，並依家庭暴力防治法第三十條第一項規定，
    諭知於緩刑期內付保護管束。
據上論斷，應依刑事訴訟法第四百五十五條之一第一項、第三項、第三百六十九條第
一項前段、第三百六十四條、第二百九十九條第一項前段，家庭暴力防治法第三十條
第一項，刑法第二條第一項前段、第二百七十七條第一項、第四十一條第一項前段、
第七十四條第一款，罰金罰鍰提高標準條例第一條前段、第二項，判決如主文。
本案經檢察官呂文忠到庭執行職務。
中      華      民      國     九十     年       四     月      四      日
                                    臺灣士林地方法院刑事第四庭
                                        審判長法  官  杜  惠  錦
                                              法  官  楊  迺  伶
                                              法  官  黃  潔  茹
右正本證明與原本無異。
本件不得上訴。
                                              書記官  施  惠  卿
中      華      民      國     九十     年       四     月    十一      日
附錄本案論罪科刑法條：
中華民國刑法第二百七十七條第一項
傷害人之身體或健康者，處三年以下有期徒刑、拘役或一千元以下罰金。


司法院資訊處製作；財團法人民間司法改革基金會備份。
